【裁判字號】    97,訴,712
【裁判日期】    971230
【裁判案由】    異議之訴
【裁判全文】
臺灣嘉義地方法院民事判決               97年度訴字第712號
原      告  丙○○○
                        號
            甲○○
共      同
訴訟代理人  乙○○
被      告  合作金庫商業銀行股份有限公司
法定代理人  戊○○
訴訟代理人  丁○○
上列當事人間異議之訴事件，於民國97年12月23日言詞辯論終結
，本院判決如下：
    主      文
原告之訴駁回。
訴訟費用由原告負擔。
    事實及理由
甲、原告主張：(一)原告接獲本院民事執行處民國97年8 月19日所
    發嘉院龍字第23901 號執行命令，經閱覽卷宗知悉被告持以
    聲請執行之執行名義為本院75年度促字第147 號支付命令及
    75年度促字第148 號支付命令。(二)按請求權因15年間不行使
    而消滅；利息及其他1 年或不及1 年之定期給付債權，因5
    年間不行使而消滅；票據上之權利，對於本票發票人，自到
    期日起算，3 年間不行使而消滅，民法第125 條、第126 條
    及票據法第22條有明文規定。本件原執行名義即75年度促字
    第147 號支付命令係75年1 月11日裁定，同年2 月10日確定
    ，另75年度促字第148 號支付命令為75年1 月7 日裁定，同
    年2 月3 日確定，均已經過15年，而罹於時效，被告自不得
    再為請求。(三)請命被告說明前揭支付命令所確定之債權究係
    借款債權抑或本票債權，以及其聲請強制執行之始末，以判
    斷時效期間及重行起算之依據等語，並聲明：本院97年度執
    字第23901 號關於以本院75年度促字第147 號、第148 號支
    付命令為執行名義對原告所為強制執行程序（下稱本件強制
    執行程序）應予撤銷。
乙、被告則以：(一)訴外人呂朝海於74年2 月18日邀同原告丙○○
    ○、甲○○及呂泰德、黃玉欽為連帶保證人，向被告借款
    新臺幣（下同）270 萬元及80萬元，約定於75年2 月18
    日及74年8 月18日到期清償，並共同立具借據及本票各乙
    紙交被告收執，詎其等迄未依約清償，屢經催討無效，被告
    於75年1 月4 日依督促程序向其等聲請發支付命令，業經本
    院75年度促字第147 號及75年度促字第148 號支付命令
    事件確定在案。(二)嗣被告依法訴追行使債權，其中債權270
    萬元之執行名義即本院75年度促字第147 號支付命令部分：
    1.於75年3 月7 日聲請強制執行原告及債務人等之財產，准
    予併入75年度執實字第3241號執行事件，於76年5 月8 日實
    行分配，本件債權無受償後，發還執行名義。2.被告於76年
    4 月28日在本院76年度執字第251 號執行事件聲明參與分配
    ，並76年6 月17日實行分配，本件債權受償166,899 元，執
    行名義經註記後發還。3.於76年11月11日在本院76年度執字
    第2722號執行事件聲明參與分配，於77年8 月30日實行分配
    ，本件債權受償1,503, 883元，執行名義經註記後發還，債
    權未受償者為本金1,904,434 元，及自民77年6 月11日起至
    清償日止計算之利息及違約金，暨已核算但未受償之違約金
    155,745 元。4.於82年8 月23日聲請強制執行，經本院以82
    年度執字第1767號受理，對原告及其他債務人等所有財產無
    所獲，於82年8 月25日核發債權憑證終結。5.於87年8 月7
    日聲請強制執行，經本院以87年度執字第4525號受理，對原
    告及其他債務人等所有財產無所獲，原債權憑證於87年8 月
    15日經註記後發還，案件終結。6.於92年5 月6 日聲請強制
    執行，經本院以92年執字第4704號受理，對原告及其他債務
    人等所有財產，僅獲償22,405元，債權憑證註記發還。惟原
    債務人呂朝海已死亡，其繼承人呂柏霖等16人並未聲明拋棄
    繼承或限定繼承，被告乃聲請強制執行，對呂柏霖等16人及
    其他債務人執行，經本院以92年執字第9917號執行事件受理
    ，於92年9 月8 日重發債權憑證終結。7.被告復於93年11月
    23日再聲請強制執行，因未受清償而終結。8.於97年8 月15
    日對原告及其他債務人聲請執行，經本院以97年度執字第
    23901 號受理，目前尚執行中。(三)另債權額80萬元部分即本
    院75年度促字第148 號支付命令所確定之債權：1.被告於75
    年3 月7 日聲請對原告及他債務人等之財產強制執行，經准
    予併案於本院75年度執字第3241號執行事件執行，於76年5
    月8 日實行分配，本件債權無受償後，乃發還執行名義終結
    。2.於76年4 月28日在本院76年度執字第251 號執行事件聲
    明參與分配，案經於76年6 月17日實行分配，本件債權受償
    49,451元，執行名義經註記後發還。3.76年10月29日聲請人
    強制執行，經本院以76年度執字第2722號執行事件，對原告
    及其他債務人等之財產執行，於77年8 月30日實行分配，本
    件債權受償79,471元，債權未受償者為本金80萬元，及自民
    77年6 月11日起至清償日止計算之利息及違約金，暨已核算
    未受償之利息155,316 元及違約金46,147元，於77年8 月30
    日經核發債權憑證。4.於82年8 月26日聲請強制執行，經本
    院以82年度執字第1762號對原告及其他債務人等所有財產執
    行，未獲清償，於82年9 月6 日債權憑證經註記後發還終結
    。5.於87年8 月7 日聲請強制執行，經本院以87年度執字第
    4524號對原告及其他債務人等所有財產執行，無所獲，債權
    憑證於87年8 月15日經註記後發還。6.於92年5 月6 日聲請
    強制執行，經本院以92年執字第4703號對原告及其他債務人
    等所有財產執行，於93年6 月11日分配受償152,452 元後，
    債權憑證經註記發還。嗣因原債務人呂朝海已死亡，其繼承
    人呂柏霖等16人並未聲明拋棄繼承或限定繼承，被告乃聲請
    強制執行，對呂柏霖等16人及其他債務人執行，經本院以93
    年執字第7792號執行事件受理，於93年7 月5 日重發債權憑
    證終結。7.於於93年8 月25日向臺灣台北地方法院聲請強制
    執行債務人呂柏霖、蔡蕙如之薪資所得，經該院以93年度執
    字第31400 號執行事件受理，並於93年10月6 日核發移轉命
    令在案，但因債務人呂柏霖、蔡蕙如即相繼離職而未獲清償
    。8.於97年8 月15日再聲請強制執行，經本院以97年度執字
    第23901 號受理，對原告及他債務人等所有財產執行，目前
    尚執行中。(四)綜上，被告均依民法第129 條第2 項第5 款之
    規定，中斷時效，依民法第137 條「時效中斷者，自中斷之
    事由終止時，重新起算」之規定，本件強制執行債權尚未罹
    於時效，原告之主張為無理由等語作為抗辯，並聲明：原告
    之訴駁回。
丙、得心證之理由：
一、原告主張被告於本院97年度執字第23901 號強制執行事件所
    執為執行名義之債權憑證，關於強制執行金額1,904,434 元
    及80萬元部分，其原有執行名義分別為本院75年度促字第
    147 號、第148 號支付命令等情，為被告所不爭執，堪信為
    真實。
二、原告主張前揭支付命令所確定之債權，已罹於時效，原告得
    拒絕履行，被告不得再持該執行名義聲請執行等語，被告則
    以該債權尚未罹於時效為抗辯。按執行名義成立後，有消滅
    或妨礙債權人請求之事由發生，債務人得於強制執行程序終
    結前向執行法院提起異議之訴，強制執行法第14條第1 項前
    段定有明文。是本件應審究前揭債權是否確已罹於時效？
  (一)按「時效中斷者，自中斷之事由終止時，重行起算。因起訴
    而中斷之時效，自受確定判決，或因其他方法訴訟終結時，
    重行起算。經確定判決或其他與確定判決有同一效力之執行
    名義所確定之請求權，其原有消滅時效期間不滿五年者，因
    中斷而重行起算之時效期間為五年。」民法第137 條定有明
    文。是本件強制執行債權係經本院75年度促字第147 號、第
    148 號支付命令確定，是依前揭規定，縱認前揭支付命令所
    確定之請求權，其原有消滅時效期間不滿5 年，惟因支付命
    令與確定判決有同一效力，該請求權之時效因中斷而重行起
    算（支付命令確定時）之時效期間亦延長為5 年。而查本院
    75年度促字第147 號、第148 號支付命令分別於75年2 月10
    日、75年2 月3 日確定，有支付命令及確定證明書附卷可按
    （件本案卷第28頁至第31頁）復為兩造所不爭執，是依各該
    支付命令所確定之債權，其請求權消滅時效期間至少自各該
    支付命令確定時重行起算5 年。
  (二)次按消滅時效因起訴而中斷，開始執行行為或聲請強制執行
    ，與起訴有同一效力，民法第129 條有明文規定。經查：
  1.關於本院75年促字第147 號支付命令所確定之債權：
  (1)被告主張其曾於如前揭乙、(二)、1.、2.、3.所示時點開始執
    行行為或聲請強制執行以及各該執行因發給債權憑證而終結
    之事實，業經其提出強制執行聲請狀、分配表、參與分配聲
    請狀及收狀證等為證（見本院卷第83頁至第94頁、第48頁至
    第52頁），並經本院調取本院82年度執字第1767號執行事件
    卷宗（見該卷第8 頁至第12頁）查明無誤，應為可採。
  (2)被告主張如前揭乙、(二)、4.所示之事實，經本院調取前揭82
    年度執字第1767號卷宗查核結果，被告係於82年8 月24日為
    強制執行之聲請，並經本院於82年8 月30日重發發給債權憑
    證而終結（見該卷第2 頁、第26頁），是本次聲請強制執行
    及終結之時點應為82年8 月24日及82年8 月30日。
  (3)被告主張如前揭乙、(二)、5.、6.、7.、8.所示之事實，除經
    本院調取92年度執字第4704號執行事件卷宗查明該案係本院
    於92年8 月21日重發債權憑證終結（見該卷附債權憑證）外
    ，其餘事實及本院92年度執字第9917號執行事件係被告於92
    年8 月22日聲請執行，要求換發債權憑證，以及被告係於93
    年11月22日再聲請強制執行，經本院93年度執字第14677 號
    執行事件受理，並於94年1 月25日於債權憑證註記而終結等
    事實，亦經本院調取本院87年度執字第4525號、92年度執字
    第4704號、92年度執字第9917號、93年度執字第14677 號及
    97年度執字第23901 號執行事件卷宗（見各該卷附聲請狀及
    債權憑證）查明無誤，並有本院92年9 月8 日所發嘉院興民
    執誠字第9907號債權憑證附卷可按（見本院卷第57頁至第59
    頁），應為可採。
  2.關於本院75年度促字第148 號支付命令所確定之債權：
  (1)被告主張其曾於如前揭乙、(三)、1.、2.、3.所示時點開始執
    行行為或聲請強制執行以及各該執行因發給債權憑證而終結
    之事實，業經其提出強制執行聲請狀、分配表、參與分配聲
    請狀及收狀證等為證（見本院卷第83頁至第94頁），並經本
    院調取本院82年度執字第1762號執行事件卷宗（見該卷第7
    頁至第12頁）查明，應為可採。
  (2)被告主張如前揭乙、(三)、4.所示之事實，經本院調取前揭82
    年度執字第1762號卷宗查核結果，被告係於82年8 月24日為
    強制執行之聲請（見該卷第3 頁），是本次聲請強制執行及
    終結之時點應為82年8 月24日及82年9 月6 日（見該卷第7
    頁）。
  (3)被告主張如前揭乙、(三)、5.、6.、7.、8.所示之事實，業經
    本院調取本院87年度執字第4524號、92年度執字第4703號、
    93年度執字第7792號及97年度執字第23901 號執行事件卷宗
    查明無誤（見各該卷附聲請狀及債權憑證），並有本院於93
    年7 月5 日發給嘉院雲民九十三執誠字第7792號債權憑證附
    卷可按（見本院卷第65頁至第67頁），亦為可採。
  3.綜上，縱認本院75年度促字第147 號、148 號支付命令所確
    定之債權，其請求權消滅時效期間僅5 年，但被告均已在時
    效中斷事由終止而重新起算之5 年內再聲請強制執行或聲明
    參與分配（如附表所示），是各該債權之請求權消滅時效，
    即因被告聲請強制執行之行為而中斷，並未罹於時效。從而
    ，原告主張本件強制執行之各該債權已罹於時效，強制執行
    程序有消滅債權人即被告請求之事由乙節，即非可採。
三、基上，本件強制執行程序既無因請求權罹於時效而消滅執行
    債權人即被告請求之事由，原告復未主張、證明本件另有其
    他妨礙或消滅債權人即被告請求之事由存在，是則原告依強
    制執行法第14條第1 項前段規定，提起本件訴訟，請求撤銷
    本件強制執行程序，即屬無據，不能准許。
四、本件事證已臻明確，兩造其餘攻擊防禦方法核與判決結果不
    生影響，爰不一一論述，併此敘明。
丁、訴訟費用負擔之依據：民事訴訟法第78條。
中    華    民    國    97    年    12    月    30    日
                  民事第一庭  法  官  林望民
以上正本係照原本作成
如對本判決上訴須於判決送達後20日內向本院提出上訴狀
中    華    民    國    97    年    12    月    30    日
                              書記官  陳慶時
 附表
┌─────────────────────────────────┐
│一、本院75年度促字第147號支付命令歷次執行經過                     │
├──┬────────────────┬──────┬──────┤
│編號│    執   行   案   號           │聲 請 日 期 │終 結 日 期 │
├──┼────────────────┼──────┼──────┤
│ 01 │  本院75年度執字第3241號        │75年3月7日  │76年5月8日  │
├──┼────────────────┼──────┼──────┤
│ 02 │  本院76年度執字第251號         │76年4月28日 │76年6月17日 │
├──┼────────────────┼──────┼──────┤
│ 03 │  本院76年度執字第2722號        │76年11月11日│77年8月30日 │
├──┼────────────────┼──────┼──────┤
│ 04 │  本院82年度執字第1767號        │82年8月24日 │82年8月30日 │
├──┼────────────────┼──────┼──────┤
│ 05 │  本院87年度執字第4525號        │87年8月7日  │87年8月15日 │
├──┼────────────────┼──────┼──────┤
│ 06 │  本院92年度執字第4704號        │92年5月6日  │92年8月21日 │
├──┼────────────────┼──────┼──────┤
│ 07 │  本院92年度執字第9917號        │92年8月22日 │92年9月8日  │
├──┼────────────────┼──────┼──────┤
│ 08 │  本院93年度執字第14677號       │93年11月22日│94年1月25日 │
├──┼────────────────┼──────┼──────┤
│ 09 │  本院97年度執字第23901號       │97年8月15日 │            │
└──┴────────────────┴──────┴──────┘
┌─────────────────────────────────┐
│二、本院75年度促字第148號支付命令歷次執行經過                     │
├──┬────────────────┬──────┬──────┤
│編號│    執  行  案  號              │聲 請 日 期 │終 結 日 期 │
├──┼────────────────┼──────┼──────┤
│ 01 │  本院75年度執字第3241號        │75年3月7日  │76年5月8日  │
├──┼────────────────┼──────┼──────┤
│ 02 │  本院76年度執字第251號         │76年4月28日 │76年6月17日 │
├──┼────────────────┼──────┼──────┤
│ 03 │  本院76年度執字第2722號        │76年10月29日│77年9月5日  │
├──┼────────────────┼──────┼──────┤
│ 04 │  本院82年度執字第1762號        │82年8月24日 │82年9月6日  │
├──┼────────────────┼──────┼──────┤
│ 05 │  本院87年度執字第4524號        │87年8月7日  │87年8月15日 │
├──┼────────────────┼──────┼──────┤
│ 06 │  本院92年度執字第4703號        │92年5月6日  │93年6月21日 │
├──┼────────────────┼──────┼──────┤
│ 07 │  本院93年度執字第7792號        │93年6月24日 │93年7月5日  │
├──┼────────────────┼──────┼──────┤
│ 08 │臺北地方法院93年度執字第31400號 │93年8月25日 │93年10月6日 │
├──┼────────────────┼──────┼──────┤
│ 09 │  本院97年度執字第23901號       │97年8月15日 │            │
└──┴────────────────┴──────┴──────┘      ─


司法院資訊處製作；財團法人民間司法改革基金會備份。
